臺灣屏東地方法院刑事裁定
111年度聲字第761號
聲  請  人  
即受 刑 人  蘇世卿




上列聲明異議人即受刑人因公共危險案件，對臺灣屏東地方檢察
署檢察官111年7月11日屏檢錦穆111執聲他645字第1119026473號
函執行之指揮認為不當，向本院聲明異議，本院裁定如下：
    主  文
聲明異議駁回。
    理  由
一、聲請意旨詳如附件之「刑事聲明異議狀」。
二、按受刑人或其法定代理人或配偶以檢察官執行之指揮為不當
    者，得向諭知該裁判之法院聲明異議，刑事訴訟法第484條
    定有明文。然依上開規定，對於刑之執行，得聲明異議事由
    ，僅限於「檢察官執行之指揮為不當」為限。次按刑法第41
    條第1項規定：「犯最重本刑為5年以下有期徒刑以下之刑之
    罪，而受6個月以下有期徒刑或拘役之宣告者，得以新臺幣
    （下同）1,000元、2,000元或3,000元折算1日，易科罰金。
    但易科罰金，難收矯正之效或難以維持法秩序者，不在此限
    。」依其立法理由說明，個別受刑人如有不宜易科罰金之情
    形，在刑事執行程序中，檢察官得依該項但書規定，審酌受
    刑人是否具有易科罰金，難收矯正之效，或難以維持法秩序
    等事由決定之。是以，檢察官對於得易科罰金案件之指揮執
    行，依具體個案，考量犯罪特性、情節及受刑人個人特殊事
    由等因素，如認受刑人確有因不執行所宣告之刑，難收矯正
    之效，或難以維持法秩序者，自得不准予易科罰金，此乃檢
    察官指揮執行時得依職權裁量之事項，倘其未濫用權限，自
    不得任意指摘為違法。亦即有期徒刑或拘役得易科罰金之案
    件，法院所諭知者，僅易科罰金折算之標準，至於是否准予
    易科罰金，則賦予執行檢察官視個案具體情形裁量之權限，
    故執行檢察官就受刑人是否確因易科罰金，有難收矯正之效
    ，或難以維持法秩序之情事，有判斷之權限，法院僅得審查
    檢察官為刑法第41條第1項之裁量時，其判斷之程序有無違
    背法令、事實認定有無錯誤、其審認之事實與刑法第41條第
    1項之裁量要件有無合理關連、有無逾越或超過法律規定之
    範圍等問題，除認異議有理由及有必要法院得於撤銷之裁定
    內同時諭知准予易科罰金（司法院釋字第245號解釋照）外
    ，原則上不宜自行代替檢察官判斷受刑人是否有上開情事。
    再者，上開法條所稱「難收矯正之效」及「難以維持法秩序
    」，均屬不確定法律概念，此乃立法者賦予執行者能依具體
    個案，考量犯罪所造成法秩序等公益之危害大小、施以自由
    刑，避免受刑人再犯之效果高低等因素，據以審酌得否准予
    易科罰金，亦即執行者所為關於自由刑一般預防（維持法秩
    序）與特別預防（有效矯治受刑人使其回歸社會）目的之衡
    平裁量，非謂僅因受刑人個人家庭、生活處遇值得同情即應
    予以准許；且法律賦予執行檢察官此項裁量權，僅在發生違
    法裁量或有裁量瑕疵時，法院始有介入審查之必要；倘其裁
    量權之行使並無違法或顯然不當之情形，法院自不得依受刑
    人之聲明異議而任意撤銷或變更之（最高法院97年度台抗字
    第576號、101年度台抗字第883號、102年度台抗字第607號
    、103年度台抗字第238號刑事裁定意旨參照）。
三、經查：
　㈠本件聲明異議人即受刑人蘇世卿（下稱受刑人）於110年9月1
    0日因酒駕不能安全駕駛之公共危險案件，經本院以110年度
    交簡字第1561號判決判處有期徒刑5月，如易科罰金，以1,0
    00元折算1日，並由臺灣屏東地方檢察署（下稱屏東地檢署
    ）檢察官以111年度執字第560號執行指揮書執行；又於109
    年9月30日因酒駕不能安全駕駛公共危險案件，經本院以110
    年度交簡字第1800號判決判處有期徒刑6月，如易科罰金，
    以1,000元折算1日，並由屏東地檢署檢察官以111年度執字
    第555號執行指揮書執行，前開二罪經本院以111年度聲字第
    268號裁定應執行有期徒刑10月確定，如易科罰金，以1,000
    元折算1日，並由屏東地檢署檢察官以110年度執更字第462
    號執行指揮書執行，嗣因受刑人向屏東地檢署檢察官提出易
    科罰金之聲請，經該署檢察官以「台端於本署111年度執字
    第560號案件，係五年內三犯公共危險罪；111年度執字第55
    5號係四犯公共危險罪，且距前案20日即再犯公共危險罪，
    故上開案件不發監執行，難收矯正之效」之理由，依刑法第
    41條第1項但書規定，以屏東地檢署111年7月11日屏檢錦穆1
    11執聲他645字第1119026473號函覆不准受刑人易科罰金等
    情，業經本院向屏東地檢署調取上開刑事執行卷宗、本院上
    述案號刑事判決、臺灣高等法院被告前案紀錄表等核閱無誤
    ，上開事實，均堪認定。
　㈡次查，臺灣高等檢察署於111年2月23日檢執甲字第111000173
    50號函內認酒駕案件之受刑人有下列情形之一者，應予審酌
    是否屬刑法第41條第1項但書所定「難收矯正之效或難以維
    持法秩序」之情形，而不准易科罰金：⒈酒駕犯罪經查獲三
    犯（含）以上者；⒉酒測值超過法定刑罰標準，並對公共安
    全有具體危險者；⒊綜合卷證，依個案情節（例如酒駕併有
    重大妨害公務等事實），其他認易科罰金難收矯正之效或難
    以維持法秩序者；酒駕案件受刑人有酒駕犯罪經查獲三犯（
    含）以上者，而經考量個案情況，准予易科罰金者，應送請
    該署檢察長複核以資慎重等，上開意見並報請法務部後，經
    法務部111年3月28日法檢字第11104508130號函備查，臺灣
    高等檢察署並以111年4月1日檢執甲字第11100047190號函請
    各地檢察署嚴格審核是否對於酒駕累犯案件准予易科罰金等
    ，以上為本院職權上知悉之事項。本件受刑人歷年酒駕之時
    間分別為102年間（經本院以102年度交簡字第885號判決判
    處有期徒刑2月確定）、108年12月27日（經本院以109年度
    交簡字第108號判決判處有期徒刑3月確定）、110年9月10日
    （經本院以110年度交簡字第1561號判決判處有期徒刑5月確
    定，即本案）、110年9月30日（經本院以110年度交簡字第1
    800號判決判處有期徒刑6月確定，即本案）有各該判決在卷
    可稽，可知受刑人不僅是歷年4犯酒駕，且係5年內酒駕3犯
    ，又受刑人於本案係酒後駕駛自用小貨車上路，嗣分別經測
    得酒測值為每公升1.42毫克及0.77毫克，依上開臺灣高等檢
    察署意見，應不准許受刑人本案易科罰金，屏東地檢署執行
    檢察官既已具體審酌受刑人係5年內3犯酒駕、4犯酒駕罪距
    前案酒駕案件20日再犯酒駕案件，認有不執行所宣告之刑，
    難收矯正之效或難以維持法秩序之情形，而不准受刑人易科
    罰金，是以檢察官所為指揮執行命令，核屬法律授權檢察官
    所行使之合義務性裁量，且已附具體理由，並無違法或不當
    之處。
　㈢再者，參以檢察官上開「5年內3犯酒駕罪、4犯酒駕罪距前案
    酒駕案件20日再犯酒駕案件」裁量事由，可知檢察官係實際
    審酌受刑人之前案紀錄後，方認定本件若准許易科罰金，將
    難收矯正之效並難維持法秩序。本院衡酌近年來酒後駕車造
    成重大傷亡之事件頻傳，社會對於酒後駕車行為應予嚴懲已
    有高度共識，受刑人為智識經驗正常之成年人，對上情自難
    諉為不知。復衡諸受刑人於本件案發前之102、108年間，業
    已因酒後駕車之公共危險案件，經本院先後判處有期徒刑2
    月、3月確定，並均已易科罰金執行完畢，猶有本案酒後駕
    車犯行，吐氣所含酒精濃度分別達每公升1.42毫克及0.77毫
    克等情，有前案判決書、本案判決書及臺灣高等法院被告前
    案紀錄表在卷可參。本案2件犯罪時間（110年9月10日及110
    年9月30日）僅相差20日再犯，且距離最近一次犯行（108年
    12月27日）還不滿2年。綜合上情可知，受刑人顯然未因前
    案酒駕遭查獲、判刑而獲取教訓，足見前案易科罰金之財產
    上負擔，完全無法令受刑人警惕，其無視於其他用路人生命
    安全之態度及惡性，昭然若揭，所為具高度危險性並嚴重侵
    害法秩序，又焉能期待本案藉易科罰金即可維持法秩序或收
    矯治之效。是檢察官審酌上開事由，於本件不准予受刑人易
    科罰金，其裁量所依據之事實與卷內事證所示相符，與刑法
    第41條第1項但書、第4項之裁量要件亦具備合理關連、並無
    逾越或超過法律規定之範圍，難認該執行指揮有何違法或不
    當之處。
　㈣又現行刑法第41條有關得易刑之規定，已刪除「受刑人因身
    體、教育、職業、家庭或其他正當事由，執行顯有困難」之
    規定，亦即執行檢察官准否受刑人易刑，已不須考量受刑人
    是否因身體、教育、職業、家庭等事由致入監執行顯有困難
    ，而僅須考量受刑人如不接受有期徒刑或拘役之執行，是否
    「難收矯正之效，或難以維持法秩序」，以作為其裁量是否
    准予易科罰金或易服社會勞動之依據，倘其未濫用權限，自
    不得任意指摘為違法（最高法院103年度台抗字第45號裁定
    意旨參照）。是以，受刑人徒執刑事異議狀內所稱：二級疫
    情警戒下高年齡染疫後易成中重症而有不能免除後遺症或生
    命危險之數據事實，逕爾拒絕受刑人之易刑請求是為率斷等
    情為異議依據，尚不足以認定檢察官否准受刑人易科罰金之
    聲請為不當。
四、綜上所述，臺灣屏東地方檢察署檢察官以111年7月11日屏檢
    錦穆111執聲他645字第1119026473號函覆不准受刑人易科罰
    金之處分，既已就受刑人易科罰金之聲請，具體指明不准易
    科罰金之理由，經本院審酌後亦無逾越法律授權、專斷等濫
    用權力或違反比例原則之情事。從而，本件聲明異議人之聲
    明異議為無理由，應予駁回。
五、依刑事訴訟法第486條，裁定如主文。
中　　華　　民　　國　　111 　年　　8 　　月　　31　　日
                  刑事第三庭    法  官  黃紀錄 
以上正本證明與原本無異。
如不服本裁定應於裁定送達後五日內向本院提出抗告書狀並敘述
抗告之理由。
中　　華　　民　　國　　111 　年　　9 　　月　　1 　　日
                                書記官　張孝妃